【裁判字號】    99,保險,2
【裁判日期】    990426
【裁判案由】    損害賠償
【裁判全文】
臺灣臺中地方法院民事判決               99年度保險字第2號
原      告  旺旺友聯產物保險股份有限公司
法定代理人  甲○○
訴訟代理人  戊○○
            丙○○
上  一  人
訴訟代理人  丁○○
被      告  乙○○      國民
上當事人間請求損害賠償事件，本院於中華民國99年3月25日言
詞辯論終結，判決如下：
    主      文
被告應給付原告新台幣柒拾伍萬元，及自民國九十八年十一月十
四日起至清償日止，按週年利率百分之五計算之利息。
訴訟費用由被告負擔二分之一，餘由原告負擔。
    事實及理由
一、原告主張：被告於民國98年3月10日下午5時30分許駕駛車牌
    號碼5V-148號大貨車（下稱系爭大貨車），途經台中縣大肚
    鄉○○路○段與新興街口時，因酒醉駕車，違反道路交通安
    全規則第114條第2款之規定，失控撞及行人Maneenet  But
    （按為泰籍在台勞工，中文名稱為阿倫），致Maneenet But
    不治死亡。原告已依強制汽車責任保險法第7條規定，賠償
    死亡保險給付新台幣（下同）150萬元予請求權人（即被害
    人Maneenet But之遺屬）。然因本件車禍事故係被告酗酒駕
    車所肇致，故依同法第29條第1項第1款之規定，原告自得在
    保險給付金額範圍內，代位行使請求權人對被保險人即被告
    之請求權。爰依法提起本件訴訟，請求被告給付150萬元。
    並聲明：被告應給付原告150萬元，及自支付命令送達翌日
    起至清償日止，按週年利率百分之5計算之利息。
二、被告則以：肇事當時伊雖曾飲用一瓶酒，但酒測值僅0.36
    ，肇事當時伊很清醒，本件車禍事故所以發生係因包含被害
    人Maneenet But在內之該三名外勞急欲趕到對面搭公車，闖
    紅燈且未走在行人穿越道上所致。惟若法院認為伊對本件車
    禍事故之發生有過失，被害人Maneenet But闖紅燈亦與有過
    失。再者，強制汽車責任保險之目的係為照護弱勢團體，而
    於車禍事故發生造成被害人死亡時，作為無錢可善後之救助
    金，故車禍發生時，不論誰是誰非，均應理賠。乃原告竟於
    事後才向要保人請求損害賠償，實不公平。更何況伊自本件
    車禍事故發生後迄今，一直無固定工作及穩定收入，尚須扶
    養年邁雙親、妻子及仍在就學之三名子女，生活甚為清苦，
    經濟拮据等語，資為抗辯。並聲明：駁回原告之訴。
三、兩造不爭執之事項：
（一）被告於98年3月10日下午5時30分許，飲酒後駕駛系爭大貨
      車沿台中縣大肚鄉○○路○段內側車道北往南往追分方向
      行駛，直行至新興街口時，該大貨車左前車頭撞及以步行
      方式從新興街至對面大龍園餐廳方向欲搭公車之被害人
      Maneenet But（即阿倫）右側身體，致其頭部撞擊地面，
      受有顱腦損傷、腹部鈍傷合併內出血之傷害，經送醫不治
      死亡。
（二）被告經酒測吐氣含酒精成份每公升0.36毫克，已違反道路
      交通安全規則第114條第1項第2款不得超過0.25毫克之規
      定。
（三）原告為系爭大貨車強制汽車責任保險之保險人，並已依強
      制汽車責任保險法之規定給付死亡保險給付150萬元予請
      求權人即被害人Maneenet But（即阿倫）之遺屬。
四、查被告於98年3月10日下午5時30分許，飲酒後駕駛系爭大貨
    車沿台中縣大肚鄉○○○路○段內側車道由北往南往追分方
    向行駛，迨直行至新興街口時，適Maneenet But（即阿倫）
    沿新興街由東往西方向步行欲穿越該交叉路口至對面之大龍
    園餐廳方向搭乘公車，竟遭被告所駕駛之系爭大貨車左前車
    頭撞擊其右側身體，致其跌倒頭部撞擊地面，受有頭部外傷
    合併深度昏迷、顱內出血、顱骨骨折、肺挫傷、腹內出血合
    併肝臟撕裂傷及右腎撕裂傷等傷害，經送醫療社團法人童綜
    合醫院急診治療，於同日晚上9時許不治死亡。而被告於肇
    事後經酒測其吐氣所含酒精濃度為每公升0.36毫克，顯已違
    反道路交通安全規則第114條第1項第2款所定不得超過每公
    升0.25毫克之限制之事實，為兩造所不爭執，並經本院向台
    中縣警察局烏日分局調取道路交通事故現場圖、調查報告表
    （一）、（二）、調查筆錄、談話紀錄表、酒精測定紀錄表
    及現場照片查閱無誤，復有童綜合醫院病歷摘要、診斷書、
    相驗屍體證明書及法醫驗斷書附於臺灣台中地方法院檢察署
    98 年度相字第430號相驗卷宗可稽，自堪信為真實。
五、惟原告主張本件車禍事故係因被告酒醉駕車，致失控撞及行
    人Maneenet But而肇事等情，則為被告所否認，並以前揭情
    詞置辯。是本件兩造爭執之處，顯在於：（1）被告是否酒
    醉駕車而肇致本件車禍事故？（2）本件車禍肇生當時，被
    害人Maneenet But是否有闖紅燈情事？經查：
（一）被告是否酒醉駕車而肇致本件車禍事故？
      按汽車駕駛人飲用酒類後或其他類似物後，其吐氣所含酒
      精濃度超過每公升0.25毫克或血液中酒精濃度超過百分之
      0.05以上者，不得駕車。復按，汽車行駛時，駕駛人應注
      意車前狀況及兩車併行之間隔，並隨時採取必要之安全措
      施；又汽車行經未劃設行人穿越道之交叉路口，遇有行人
      穿越道路時，無論有無交通指揮人員指揮或號誌指示，均
      應暫停讓行人先行通過，道路交通安全規則第114條第2款
      、第94條第3項及第103條第3項分別定有明文。查本件汽
      車交通事故之肇事地點係在台中縣大肚鄉○○路○段與新
      興街口，事發當時，被告係駕車沿沙田路2段內側車道北
      往南往追分方向直行至新興街路口，而被害人Maneenet
      But（即阿倫）則是沿新興街由東往西方向步行欲穿越該
      路口至對面之大龍園餐廳方向搭乘公車，該貨車之左前車
      頭因撞及被害人Maneenet But之右側身體而肇致本件車禍
      ，並使原告因而傷重不治死亡等情，業據道路交通事故現
      場圖及調查報告表載繪明確，並經被告於警詢時陳述明確
      。復參諸被告自承於事發前20分鐘曾在台中縣梧棲鎮○○
      路喝了一瓶酒，且其肇事後經警以呼氣測試方式測得其吐
      氣所含酒精濃度為每公升0.36毫克。而由醫學文獻得知，
      酒精對人體之影響程度，於呼氣酒精濃度達0.25mg／l，
      呈輕度中毒症狀，造成輕度協調功能降低，呼氣時酒精濃
      度達0.50mg／l，呈輕到中度中毒症狀，出現反應較慢、
      感覺減低、影響駕駛等情形，業據行政院國軍退除役官兵
      輔導委員會台北榮民總醫院88年8月5日（88）北總內字第
      268 68號函闡釋甚明。且證人鄭雅琪於檢察官偵查時復證
      稱：肇事當時，伊看到一台藍色貨車（按即系爭大貨車）
      開在外側車道，開得很快，忽然左轉到對向車道去，伊看
      到二個行人沒有走在斑馬線上，而是站在路口對向分隔島
      旁等待過馬路等語（見上開相驗卷宗第67、68頁），再參
      酌其當初於警詢時亦證述：伊發現一部大貨車（按即系爭
      大貨車）由沙田路2段北往南方向行駛外車道至新興街口
      時，大貨車開很快，突然由外側道行駛至內側，撞到路人
      ，該二路人在南往北中央分隔島缺口等待，一人跳開，一
      人被撞到等情，可認被告於飲酒後，其精神狀態視覺反應
      已較為遲鈍，注意力不能集中，其駕駛狀態可認為有發生
      危險事故之高度或然性，欠缺安全駕駛交通動力工具之能
      力。乃被告竟仍貿然駕車，並於行經本件車禍肇事交叉路
      口時，理應注意車前狀況，且無論當時號誌指示為何，均
      應暫停讓行人先行通過，以預防危險之發生，且依當時情
      形又無不能注意情事，而因飲洒後精神狀態視覺反應較為
      遲鈍，注意力未能集中，竟疏未注意減速慢行及車前狀況
      ，並暫停讓被害人Maneenet But先行步行通過該交叉路口
      ，致臨危時煞避不及，撞擊被害人Maneenet But而肇生本
      件事端，足徵被告就本件車禍之發生，確有過失。
（二）本件車禍肇生當時，被害人Maneenet But是否有闖紅燈情
      事？
    (1)本件被告酒醉駕車，致行經本件肇事路口時，疏未注意車
      前狀況及減速慢行，並暫停讓行人先行通過，致撞及被害
      人Maneenet But，使之傷重不治死亡，固難辭過失之責。
      然被告抗辯被害人Maneenet But於肇事當時有闖紅燈情事
      ，對車禍之發生亦與有過失。按行人穿越道路，有交通指
      揮人員指揮或有燈光號誌指示者，應依交通指揮人員之指
      揮或號誌之指示前進，道路交通安全規則第134條第4款定
      有明文。查本件車禍事故發生當時，被害人Maneenet But
      係沿新興街由東往西方向步行欲穿越該路口至對面之大龍
      園餐廳方向搭乘公車，已如前述。證人即被害人Maneene
      t But之泰籍友人當柳及宋財於警詢時及偵查中固均證稱
      ：事發當時，伊等二人與被害人Maneenet But從新興街走
      路要到對面之大龍園餐廳方向坐公車，伊等所行方向之路
      口是綠燈，被告則是闖紅燈云云。然證人鄭雅琪證述被告
      所行方向路口之號誌為綠燈等語，且經本院當庭勘驗本件
      肇事路口之監視器錄影光碟，發現：沙田路自5時29分開
      始到30分30秒雙向均有車流往來，而自30分30秒以後，烏
      日往龍井方向有車流，但未見龍井往烏日方向的車流情形
      ，嗣後自5時31分左右，新興街往大龍園餐廳的方向之車
      輛始開始前進等情，業經記明筆錄可稽。是由前述各該時
      間之車流狀況研判，本件車禍事故發生之時間既在下午5
      時30分許，而其時沙田路雙向均互有車流往來，可認肇事
      當時被告所行之沙田路路口號誌應為綠燈，而新興街路口
      則為紅燈，核與證人鄭雅琪所為之證言相一致，足見被害
      人Maneenet But確有闖紅燈穿越本件肇事路口情事。證人
      當柳及宋財所為上開證詞，因與前述事證不符，自難為本
      院所憑採。是被告抗辯被害人Maneenet But於肇事當時有
      闖紅燈情形，顯非無稽。
 （2）查被害人Maneenet But步行穿越本件肇事路口時，本應注
      意號誌之指示，遇紅燈暫停等候，而按諸當時情況又無不
      能注意情事，竟貿然闖紅燈穿越該交叉路口，致斯時違規
      酒醉駕車，未注意減速慢行及車前狀況，暫停讓被害人Ma
      neenet But先行通過之被告臨危時煞避不及，撞及被害人
      Maneenet But而肇生本件車禍，足徵被害人Maneenet But
      就此車禍之發生，亦有過失。是本件車禍既因被告與被害
      人Maneenet But之過失行為所共同肇致，本院爰參酌被害
      人Maneenet But雖有闖紅燈橫越本件肇事路口情事，然交
      通安全規則第103條已明定汽車駕駛人行經交叉路口，遇
      有行人穿越時，無論有無號誌指示，均應暫停讓行人先行
      通過。且被害人Maneenet But又係在步行至肇事路口中心
      處之分隔島時，始遭被告之車撞擊，已如前述，則於事故
      發生當時，被告應當可即早清楚發現被害人Maneenet But
      之行走動態，採取必要之安全措施以免肇事等情狀，認本
      件車禍事故應由被告及被害人Maneenet But各負百分之50
      之過失責任，較符公平原則。
六、按被保險人有飲用酒類或其他類似物後駕駛汽車，其吐氣或
    血液中所含酒精濃度超過道路交通管理法規規定之標準，致
    被保險汽車發生汽車交通事故者，保險人仍應依本法規定負
    保險給付之責。但得在給付金額範圍內，代位行使請求權人
    對被保險人之請求權，強制汽車責任保險法第29條第1款定
    有明文。準此可知，強制汽車責任保險法為保障受害人，不
    使受害人因被保險人之故意或其他不正行為而致之損害不能
    獲得理賠，明定保險人仍應為給付，再向被保險人代位求償
    。是保險人所以能向被保險人求償，實因保險人對受害人為
    給付後，受讓受害人對於被保險人之損害賠償請求權，故屬
    繼受之權利，而非新生之權利。保險人係基於責任保險契約
    理賠後，由受害人處取得損害賠償請求權，使該惡意之被保
    險人負終局之賠償責任，故其請求之額度自應以受害人之請
    求權為準。且損害賠償祇應填補被害人實際損害，保險人代
    位被害人請求損害賠償時，如其損害額超過或等於保險人已
    給付之賠償金額，固得就其賠償之範圍，代位請求賠償，如
    其損害額小於保險人已給付之賠償金額，則保險人所得代位
    請求者，應祇以該損害額為限。查系爭大貨車係由被告出資
    購買，靠行於訴外人宏岡鋼鐵股份有限公司，該貨車曾向原
    告投保強制汽車責任保險，原告於本件車禍發生後，已依法
    給付死亡保險給付150萬元予被害人Maneenet But（即阿倫
    ）之遺屬等情，固為兩造所不爭執，並有卷存原告提出之強
    制汽車保險理賠計算書及授權書，暨附於前揭相驗卷宗之台
    中縣大肚鄉調解委員會98年民調字第104號調解書可查。然
    因被害人Maneenet But就本件車禍之發生亦與有過失，應就
    所生之損害負百分之50之過失責任，已如上述，故依據前開
    規定及說明，原告為上開死亡保險給付後，得代位請求被保
    險人即本件被告賠償之範圍，亦僅能以被告應負之損害賠償
    額即75萬元（計算方式：150萬元×50∕100＝75萬元）為限
    。因此，原告請求被告賠償75萬元，應予准許，逾此部分之
    請求，於法尚屬無據。從而，原告請求被告給付75萬元，及
    自支付命令送達翌日即98年11月14日起至清償日止，按週年
    利率百分之5計算之利息，為有理由，應予准許。逾此範圍
    之請求，即非正當，應予駁回。
七、本件事證已臻明確，兩造其餘攻擊防禦方法及舉證，與本件
    判決結果並無影響，爰不逐一論述，附此敘明。
八、訴訟費用負擔之依據：民事訴訟法第79條。
中    華    民    國    99    年    4    月      26   日
                  民事第二庭    法  官  吳美蒼
以上正本係照原本作成。
如對本判決上訴，須於判決送達後20日內向本院提出上訴狀（須
附繕本）。
中    華    民    國    99    年    4    月      26   日
                                書記官

司法院資訊處製作；財團法人民間司法改革基金會備份。
